【裁判字號】    94,交聲,182
【裁判日期】    950113
【裁判案由】    聲明異議
【裁判全文】
臺灣嘉義地方法院交通事件裁定         94年度交聲字第182號
移送機關即
原處分機關  交通部公路總局嘉義市監理站
異  議  人
即受處分人  甲○○
上列異議人因違反道路交通管理處罰條例案件，對於原處分機關
即交通部公路總局嘉義市監理站中華民國94年9月26日所為之處
分（原處分案號：嘉監義字第裁76-Z00000000號裁決書），聲明
異議，本院裁定如下：
    主  文
異議駁回。
    理  由
一、本件原處分機關移送意旨略以：異議人即受處分人（下稱異
    議人）甲○○於民國94年2月18日晚上11時10分許，駕駛車
    牌號碼S6－6696號自小客車，行經國道三號南下286.6路段
    處時，車輛撞擊國道護欄後，停於外側車道及中線車道，未
    於事故現場後方豎立明顯警告標誌，遭內政部警政署國道公
    路警察局第八警察隊古坑分隊警員掣單舉發「故障車輛未於
    後方擺放故障三角標誌」（公警局交字第Z00000000號），
    經原處分機關即交通部公路總局嘉義市監理站（下稱「原處
    分機關」）以同一違規事實，依道路交通管理處罰條例第三
    十三條第一項規定，於94年9月26日以嘉監義字第裁76-Z000
    00000號裁決書（下稱原處分書），裁處異議人罰鍰新臺幣
    （下同）六千元，並依同條例第六十三條第一項規定（漏引
    第一款）記違規點數一點之處分等語。
二、異議人異議意旨略為：異議人於94年2月18日下午11時許，
    在國道南下286公里附近處，因天雨路滑撞及護欄發生事故
    ，致頭、胸部及腳均受傷，隨即於路肩撥打電話通知友人蕭
    鳴銓協助，嗣到場之警員無視異議人頭部流血，以異議人仍
    在撥打行動電話而認定尚有行為能力；且高速公路上車速極
    快，又異議人該時受傷爬出車後向友人求救時，故障汽車即
    再遭後車追撞，異議人該時豈能以受傷之身，再往一百公尺
    處，設置警告標誌，且異議人亦已按下閃亮燈警示，故原處
    分機關未詳查證，逕以「故障車輛未於後方擺放故障三角標
    誌」之違規事實，裁處異議人罰鍰，係屬違法，爰聲請撤銷
    原處分云云。
三、按汽車行駛高速公路，除於規定之停車處外，不得在路肩停
    車；汽車在行駛途中，因機件故障或其他緊急情況無法繼續
    行駛時，應滑離車道，在路肩上停車待援。待援期間除顯示
    閃光警示燈外，並在故障車輛後方五十公尺至一百公尺處設
    置車輛故障標誌警示之，高速公路交通管制規則第十二條第
    一項及第十四條第一項定有明文。另汽車行駛於高速公路或
    設站管制之道路，而不遵管制之規定者，處汽車駕駛人罰鍰
    新台幣三千元以上、六千元以下罰鍰，並記違規點數一點，
    道路交通管理處罰條例第三十三條第一項及第六十三條第一
    項第一款亦定有明文。經查：
（一）異議人於94年2月18日晚上11時10分許，駕駛車牌號碼S6
      －6696號自小客車，行經國道三號南下286.6路段處時，
      車輛撞擊國道護欄後，停於外側車道及中線車道待援，未
      在車輛後方五○至一○○公尺處，置放車輛故障標誌，遭
      內政部警政署國道公路警察局第八警察隊古坑分隊警員掣
      單舉發「故障車輛未於後方擺放故障三角標誌」（公警局
      交字第Z00000000號），經原處分機關以同一違規事實，
      依道路交通管理處罰條例第三十三條第一項規定，於94年
      9 月26日以嘉監義字第裁76-Z00000000號裁決書（下稱原
      處分書），裁處異議人罰鍰六千元，並依同條例第六十三
      條規定記違規點數一點之處分等情，經異議人於聲明異議
      狀陳述明確，及本院調查時自承不諱，復有舉發違反道路
      交通管理事件通知單、原處分機關裁決書各一份在卷可憑
      ，堪以認定。
（二）異議人雖辯以該時已受傷，無法置放故障警示標誌云云，
      惟查：異議人既自陳於受傷後猶能撥打行動電話向友人蕭
      鳴銓求援，並經證人蕭鳴銓到庭證稱：「他慢慢地說：他
      頭很暈，胸部很痛，發生車禍了。我問他什麼事，他說他
      失控撞到中間，（汽車）再彈出來到外面，講了沒有幾句
      ，他就說他又被撞了．．．他有說他人在快到竹崎交流道
      的高速公路上」等語明確，又異議人迄送往醫院救時，其
      到院時能夠自行行走、清醒、軀幹多處受傷、臉、頭皮、
      頸部挫傷及膝小腿足踝開放性傷口」，亦有本院依職權向
      財團法人嘉義基督教醫院調閱之病歷一份附卷存參（附於
      本院卷外），足徵異議人雖受有傷勢，惟仍意識清楚、行
      動無礙，其辯稱受傷無法置放故障警告標誌云云，自無足
      採。
（三）異議人另辯稱有按下閃亮燈警示云云，惟按，應受行政罰
      之行為，僅須違反禁止規定作為義務，而不以發生損害或
      危險為其要件者，推定為有過失，於行為人不能舉證證明
      自己無過失時，即應受處罰（司法院釋字第二七五號解釋
      參考），異議人既違反前揭未置放故障警告標誌之作為義
      務之禁止規定，又非無置放警告標誌之能力，殊無以業經
      按下閃亮燈而阻卻其過失責任，其所辯自無足採。
四、綜上所述，異議人前揭所辯，既均無足採，原處分機關依道
    路交通管理處罰條例第三十三條第一項、第六十三條第一項
    第一款（裁決書漏載「第一款」）及違反道路交通管理事件
    統一裁罰基準及處理細則所訂之違反道路交通管理事件統一
    裁罰標準表之規定，裁處受處分人罰鍰六千元，並記違規點
    數一點，均無違誤，本件異議為無理由，應予駁回。
五、據上論斷，應依道路交通案件處理辦法第十九條，裁定如主
    文。
中    華    民    國    95    年    1    月    13    日
                  交通法庭法  官  蔡廷宜
以上正本證明與原本無異
如不服本裁定，應於送達後5日內，向本院提出抗告狀。
中    華    民    國    95    年    1    月    13    日
                          書記官  蕭琪男


司法院資訊處製作；財團法人民間司法改革基金會備份。
